【裁判字號】    95,台上,6082
【裁判日期】    951109
【裁判案由】    偽造文書
【裁判全文】
最高法院刑事判決            九十五年度台上字第六０八二號
上  訴  人  甲○○
                              樓
            乙○○
                              樓
共      同
選任辯護人  常照倫律師
上列上訴人等因偽造文書案件，不服台灣高等法院台中分院中華
民國九十三年一月二十日第二審判決（九十二年度上訴字第二０
三七號，起訴案號：台灣台中地方法院檢察署九十一年度偵字第
二二０六０號），提起上訴，本院判決如下：
    主  文
原判決撤銷，發回台灣高等法院台中分院。
    理  由
本件原判決撤銷第一審關於上訴人甲○○、乙○○偽造文書部分
之判決，改判依牽連犯、連續犯之例，從一重分別論處上訴人等
共同連續行使偽造私文書，足以生損害於公眾及他人各罪刑，乙
○○部分並依法諭知緩刑貳年，固非無見。
惟按證據雖已調查，如尚未明瞭者，仍與未經調查無異。本件甲
○○上訴意旨以其雖不否認有代王英奇簽名於系爭佛光慈善會第
一屆第二次理事會之紀錄上，然關於鄭瑞娟、洪淑宜及吳雪嘉三
人之簽名，其並不知洪淑宜等人之名字係由何人所簽，亦未曾替
鄭瑞娟、吳雪嘉二人簽名等語（見原審民國九十二年十一月十一
日、九十三年一月十三日審理筆錄），並以由卷附之會議紀錄簽
名觀之，鄭瑞娟、洪淑宜及吳雪嘉三人名字，似非同一人之筆跡
，其筆觸似非同一用筆所為，雖洪淑宜等人否認簽名，但論理上
並不表示即為甲○○所為，原審未詳加查證，即遽認甲○○偽造
上開三人之署押，有調查職責未盡之違法云云，經查尚非全然無
據，自有再加調查、審認之必要，遽行論斷，難謂適法。又上訴
意旨以：本件告訴人等早已決意離開佛光慈善會，其事後亦提出
辭職書及聲明書，核其聲明書之內容意在說明其已離開佛光慈善
會，不負任何責任，並藉此與慈善會劃清界線。顯見，告訴人等
實已不欲再與佛光慈善會有任何瓜葛，故上訴人等前開改選理事
之會議，並無生損害於任何人，亦正符合告訴人等之本意，且此
亦經佛光慈善會其他全體信眾通過，核與偽造文書之構成要件「
足生損害於他人」不符，自難以該罪相繩。原審不察，遽認上訴
人等犯有前開罪嫌，亦未於理由中說明對告訴人等有何損害，有
判決不備理由及判決適用法則不當之違背法令云云。經查原判決
事實欄雖已認定上訴人等之行為，足以生損害於王英奇、鄭瑞娟
、洪淑宜、吳雪嘉及主管機關對相關社會團體管理之正確性等情
，但判決內對於上開認定足以生損害於王英奇、鄭瑞娟、洪淑宜
、吳雪嘉部分，並未進一步說明其認定之理由，稍嫌欠備。上訴
意旨指摘原判決不當，尚非全無理由，應認有撤銷發回更審之原
因。又上訴人等牽連所犯刑法第二百十四條使公務員登載不實罪
部分，雖屬不得上訴第三審之案件，但基於審判不可分之原則，
亦一併發回，合予指明。再甲○○被訴侵占罪嫌，經第一審判決
諭知無罪部分，已判決確定，亦一併敘明。
據上論結，應依刑事訴訟法第三百九十七條、第四百零一條，判
決如主文。
中    華    民    國  九十五  年   十一   月    九    日
                      最高法院刑事第五庭
                          審判長法官  莊  登  照
                                法官  洪  明  輝
                                法官  黃  一  鑫
                                法官  林  秀  夫
                                法官  徐  昌  錦
      本件正本證明與原本無異
                                      書  記  官
中    華    民    國  九十五  年   十一   月   十七   日
                                                Ａ


司法院資訊處製作；財團法人民間司法改革基金會備份。
